【裁判字號】    89,易,2077
【裁判日期】    891212
【裁判案由】    就業服務法
【裁判全文】
臺灣臺北地方法院刑事判決                        八十九年度易字第二○七七號
    公  訴  人  台灣台北地方法院檢察署檢察官
    被      告  甲○○
    選任辯護人  周群
                周仕傑律師
右列被告因違反就業服務法案件，經檢察官分別聲請簡易判決處刑（八十九年度偵字
第一○五六二號、第六三三○號），本院認為均不宜以簡易判決處刑，應適用通常程
序審理，本院合併審理，合併判決如左：
    主  文
甲○○違反雇主不得聘僱未經許可之外國人之規定，其聘僱人數為一人，處罰金新台
幣伍萬元，如易服勞役，以新台幣玖佰元即銀元參佰元折算壹日。又違反雇主未經許
可不得聘僱他人所申請聘僱之外國人之規定，其聘僱人數為一人，處拘役伍拾玖日，
如易科罰金，以參佰元折算壹日。
    事  實
一、甲○○明知不得聘僱未經主管機關許可或未經主管機關許可聘僱他人所申請聘僱
    之外國人，竟基於非法聘僱外國人之犯意，於民國八十八年四月二十日，未經主
    管機關之許可以月薪新台幣（下同）二萬元之代價，聘僱以觀光名義入境來台之
    印尼籍人ＴＪＩＮ  ＹＯＥＮＧ  ＭＯＹ（中文名字為「陳榮榮」、護照號碼：
    Ｄ三二五一三三號，以下簡稱ＭＯＹ），在台北市○○區○○路八十二巷十號一
    樓處從事為甲○○看護其所收養照顧之老人（共計二人）之工作，嗣經警於八十
    九年二月十七日二十二時許在台北市○○區○○路八十二巷十號一樓處查獲；甲
    ○○復另行起意，於八十九年二月十七日未經主管機關之許可以月薪一萬七千零
    四十百元之代價，聘僱乙○○○（另行審結）所申請，並經主管機關於八十八年
    十月十五日以台八十八勞職外字第○五七二八七○號函許可聘僱，而於八十九年
    二月十七日入境來台之印尼籍外勞ＩＴＡ  ＭＯＥＬＹＡＮＩＮＧＳＩＨ  ＳＯ
    ＥＷＡＮＤＩ（以下簡稱ＳＯＥＷＡＮＤＩ），在台北市○○區○○路八十二巷
    十號一樓處從事為甲○○看護其所收養照顧之老人（共計四人）之工作，經警於
    八十九年二月十九日二十二時許，在前揭工作處所查獲，始悉上情。
二、案經台北縣警察局永和分局分別報請台灣台北地方法院檢察署檢察官、台灣板橋
    地方法院檢察署檢察官呈請台灣高等法院檢察署檢察長核令由台灣台北地方法院
    檢察署檢察官偵查並分別聲請簡易判決處刑，本院認為均不宜以簡易判決處刑，
    改用通常程序合併審理。
    理  由
一、右揭非法聘僱印尼籍人ＭＯＹ之事實，業據被告於警訊、及本院審理時坦承不諱
    ，經核與印尼籍人ＭＯＹ於警訊時所供相符，復有印尼籍人ＭＯＹ之「外僑入出
    境資料檔查詢」資料在卷可稽，而主管機關行政院勞工委員會亦無有關印尼籍人
    ＭＯＹ之聘僱許可紀錄，有該委員會於八十九年十一月十八日之台八十九勞職外
    字第○二二一二八七號函在卷可稽，足見被告前揭自白與事實，應可採信；被告
    嗣後另辯稱：其應徵印尼籍人ＭＯＹ時，見其持有其先生之身分證、及戶口名簿
    影本，其以為係合法云云，然參諸前揭所述，前揭印尼籍人ＭＯＹ並未申請主管
    機關行政院勞工委員會之許可，自無法僅憑該印尼籍人ＭＯＹ持有其先生之身分
    證影本、戶口名簿影本，即遽認為合法，被告前揭辯稱，顯屬事後卸責之詞，不
    足採信。
二、訊據被告矢口否認其有未經許可非法聘僱乙○○○所申請聘僱之印尼籍人ＳＯＥ
    ＷＡＮＤＩ之事實，其辯稱意旨略以：其僅係基於鄰居情宜照顧乙○○○，對乙
    ○○○僱用印尼籍人ＳＯＥＷＡＮＤＩ一事完全無關，該名外勞僅照顧乙○○○
    一人，又該名外勞係於八十九年二月十七日開始工作，至同月十九日為警查獲，
    其工作僅有二日，焉有可能指證其為實際僱用之人，且該名外勞並不通曉國語，
    無法以國語與人交談，亦不認識漢語，對警訊筆錄之內容無法加以辨認，根本無
    從了解警訊筆錄之記載，則該筆錄是否可以認為代表該名外勞之證言，實值存疑
    云云；經查：
    (一)右揭事實，業據印尼籍人ＳＯＥＷＡＮＤＩ於警訊時供稱甚詳，經核與被告與
      警訊時供稱：「我從八十九年二月十七日開始僱用她，每個月給她一萬七千零
      四百元整，從事照顧我朋友的老人，有四個」等語（見前揭偵卷第六三三○號
      第五頁背面）相符，而被告亦於本院審理時供稱：其於警訊時所製作之筆錄都
      實在等語（見本院八十九年十二月七日審理筆錄），則被告事後翻供改稱：該
      名外勞僅照顧乙○○○一人云云，顯係事後卸責之詞，不足採信。
    (二)次查，該印尼籍人ＳＯＥＷＡＮＤＩ於經警查獲後，製作筆錄時，尚有經另一
      名懂得中文之前揭印尼籍人ＭＯＹ之翻譯，並於該筆錄末之「翻譯人」欄簽名
      「陳榮榮」、護照號碼Ｄ三二五一三三號等，有該筆錄在卷可稽（見前揭偵卷
      第四頁），則印尼籍人ＳＯＥＷＡＮＤＩ於經警查獲所製作之筆錄，確係依據
      其本人之陳述，並經由印尼籍人ＭＯＹ之翻譯所製作，自得為本案認定事實之
      依據，被告前揭辯稱：該名外勞並不通曉國語，無法以國語與人交談，亦不認
      識漢語，對警訊筆錄之內容無法加以辨認，根本無從了解警訊筆錄之記載，則
      該筆錄是否可以認為代表該名外勞之證言，實值存疑云云，顯有誤會，不足採
      信。
    (三)此外，復有印尼籍人ＳＯＥＷＡＮＤＩ之「外僑入出境資料檔查詢」資料，及
      行政院勞工委員會八十八年十月十五日台八十八勞職外字第○五七二八七○號
      函、八十九年十一月十八日之台八十九勞職外字第○二二一二八七號函在卷可
      稽。
    (四)綜上所述，被告前揭辯稱均不足採信，其未經許可非法聘僱他人所申請聘僱之
      印尼籍人ＳＯＥＷＡＮＤＩ之犯行，事證明確，至堪認定。
三、查被告分別聘僱未經許可、及他人所申請聘僱之外國人各一人，核其所為係分別
    違反就業服務法第五十三條第一款、第三款之規定，而分別應依同法第五十八條
    第一項前段之罪處斷；被告先後二次行為，屬於不同構成要件之犯罪行為，且犯
    罪時間亦不相同，顯係犯意各別，而應予分論併罰（最高法院八十四年十月二十
    日八十四年度台非字第三七七號判決意旨參照）；爰審酌被告犯罪之動機、目的
    、手段、智識程度、所生危害及犯罪後之態度等一切情狀，分別量處如主文所示
    之刑，拘役部分並諭知易科罰金之折算標準，罰金部分並諭知易服勞役之折算標
    準，以資懲儆。
據上論斷，應依刑事訴訟法第四百五十二條、第二百九十九條第一項前段、就業服務
法第五十八條第一項前段、第五十三條第一款、第三款、刑法第十一條前段、第四十
一條、第四十二條第二項、罰金罰鍰提高標準條例第二條、現行法規所定貨幣單位折
算新台幣條例第二條判決如主文。
本案經檢察官蘇怡文到庭執行職務
中      華      民      國      八十九    年      十二    月    十二    日
                                      臺灣臺北地方法院刑事第四庭
                                          法  官
如不服本判決，應於判決送達後十日內，向本院提出上訴狀。
附錄：本案論罪科刑法條全文
就業服務法第五十八條第一項前段、第五十三條第一款、第三款


司法院資訊處製作；財團法人民間司法改革基金會備份。
